臺灣臺北地方法院刑事判決　　　　　　 96年度簡上字第305號
上　訴　人　臺灣臺北地方法院檢察署檢察官
被　　　告　甲○○
選任辯護人　薛雅之律師
　　　　　　趙培宏律師
被　　　告　乙○○
上列上訴人因被告等違反商業會計法等案件，不服本院九十六年
度簡字第一七六七號中華民國九十六年七月五日第一審刑事簡易
判決（偵查案號：臺灣臺北地方法院檢察署九十五年度偵字第五
三九八號、第一四九七二號），提起上訴，本院管轄之第二審合
議庭自為第一審判決如下︰
    主    文
原判決撤銷。
甲○○共同行使偽造私文書，足以生損害於公眾及他人，處有期
徒刑肆月，如易科罰金，以銀元佰元即新臺幣玖佰元折算壹日
，減為有期徒刑貳月，如易科罰金，以銀元佰元即新臺幣玖佰
元折算壹日，偽造之「徐慧雯」、「邱文和」、「余佳芳」、「
吳東憲」、「蔡欣元」、「翁正傑」、「陳偉堯」、「林信志」
、「魏如祿」、「楊育軒」、「徐文豊」、「李文邦」、「林巧
玲」及「陳權照」印章各壹個及偽造如附表三所示之印文共壹佰
陸拾捌枚均沒收；又共同行使偽造私文書，足以生損害於公眾及
他人，處有期徒刑貳月，如易科罰金，以銀元佰元即新臺幣玖
佰元折算壹日，減為有期徒刑壹月，如易科罰金，以銀元佰元
即新臺幣玖佰元折算壹日，偽造之「丙○○」印章壹個及偽造如
附表四所示之印文共拾枚均沒收；又共同行使偽造私文書，足
以生損害於公眾及他人，處有期徒刑月，如易科罰金，以銀元
佰元即新臺幣玖佰元折算壹日，減為有期徒刑壹月又拾伍日，
如易科罰金，以銀元佰元即新臺幣玖佰元折算壹日，偽造之「
黃愷琦」、「陳金虎」、「徐明璋」及「莊永良」印章各壹個及
偽造如附表五所示之印文共捌拾捌枚均沒收；又行使偽造私文書
，足以生損害於公眾及他人，處有期徒刑貳月，如易科罰金，以
銀元佰元即新臺幣玖佰元折算壹日，減為有期徒刑壹月，如易
科罰金，以銀元佰元即新臺幣玖佰元折算壹日。應執行有期徒
刑肆月，如易科罰金，以銀元佰元即新臺幣玖佰元折算壹日，
偽造之「徐慧雯」、「邱文和」、「余佳芳」、「吳東憲」、「
蔡欣元」、「翁正傑」、「陳偉堯」、「林信志」、「魏如祿」
、「楊育軒」、「徐文豊」、「李文邦」、「林巧玲」、「陳權
照」、「丙○○」、「黃愷琦」、「陳金虎」、「徐明璋」及「
莊永良」印章各壹個及偽造如附表三、四及五所示之印文共貳佰
陸拾玖枚均沒收。緩刑年。
乙○○公司負責人為納稅義務人，以不正當方法逃漏稅捐，處有
期徒刑貳月，如易科罰金，以銀元佰元即新臺幣玖佰元折算壹
日，減為有期徒刑壹月，如易科罰金，以銀元佰元即新臺幣玖
佰元折算壹日。緩刑貳年。
乙○○其餘被訴部分無罪。
    犯罪事實
一、甲○○為原址設在臺北市○○區○○路四段一三四號九樓之
    凱中保險代理人有限公司（下稱凱中公司）實際負責人，為
    商業會計法所規定之商業負責人，平日除綜理凱中公司之財
    務及帳務等一切事務外，製作凱中公司員工各類所得扣繳暨
    免扣繳憑單（下稱扣繳憑單）為其附隨業務，為從事業務之
    人，並以每月新臺幣（下同）一萬元之代價，委請亦有實際
    出資之乙○○擔任凱中公司登記負責人。詎凱中公司於民國
    九十二年間，因業績甚佳，需繳納為數不少之營利事業所得
    稅，甲○○為使納稅義務人凱中公司逃漏九十二年度營利事
    業所得稅，於九十三年五月前某日，經由某報紙分類廣告得
    知陳文祥（業已於九十四年四月二十一日死亡）可提供報稅
    之人頭資料，明知如附表一所示徐慧雯、邱文和、余佳芳、
    吳東憲、蔡欣元、翁正傑、陳偉堯、林信志、魏如祿、楊育
    軒、徐文豊、李文邦、林巧玲、陳權照（起訴書誤載為丙○
    ○）等十四人、丙○○及如附表二所示黃愷琦、陳金虎、徐
    明璋、莊永良等四人均非凱中公司所僱用之員工，凱中公司
    亦未給付任何薪資予如附表一所示徐慧雯、邱文和、余佳芳
    、吳東憲、蔡欣元、翁正傑、陳偉堯、林信志、魏如祿、楊
    育軒、徐文豊、李文邦、林巧玲、陳權照等十四人、丙○○
    及如附表二所示黃愷琦、陳金虎、徐明璋、莊永良等四人，
    竟為下列行為：
（一）甲○○與陳文祥共同基於行使偽造私文書、行使業務上登
      載不實文書、製作不實會計憑證、不實事項記入帳冊、利
      用不正當方法致使財務報表發生不實之結果及使納稅義務
      人凱中公司逃漏稅捐之犯意聯絡，於九十三年五月前某日
      ，在不詳地點，透過陳文祥取得如附表一所示徐慧雯、邱
      文和、余佳芳、吳東憲、蔡欣元、翁正傑、陳偉堯、林信
      志、魏如祿、楊育軒、徐文豊、李文邦、林巧玲及陳權照
      等十四人之身分證件影本等資料後，旋即在不詳地點，未
      經如附表一所示徐慧雯、邱文和、余佳芳、吳東憲、蔡欣
      元、翁正傑、陳偉堯、林信志、魏如祿、楊育軒、徐文豊
      、李文邦、林巧玲及陳權照等十四人之同意，利用真實姓
      名、年籍均不詳之成年刻印業者，偽刻「徐慧雯」、「邱
      文和」、「余佳芳」、「吳東憲」、「蔡欣元」、「翁正
      傑」、「陳偉堯」、「林信志」、「魏如祿」、「楊育軒
      」、「徐文豊」、「李文邦」、「林巧玲」及「陳權照」
      之印章各一個後，旋即在凱中公司位在臺北市大安區○○
      ○路○段一二六巷一號五樓之十七辦公室內，接續在其業
      務上所製作，性質上屬於會計憑證之九十二年一月份、二
      月份、三月份、四月份、五月份、六月份、七月份、八月
      份、九月份、十月份、十一月份及十二月份凱中公司薪資
      表上虛偽填載如附表一所示徐慧雯、邱文和、余佳芳、吳
      東憲、蔡欣元、翁正傑、陳偉堯、林信志、魏如祿、楊育
      軒、徐文豊、李文邦、林巧玲及陳權照等十四人於九十二
      年期間向凱中公司分別領取如附表一所示薪資後，未經如
      附表一所示徐慧雯、邱文和、余佳芳、吳東憲、蔡欣元、
      翁正傑、陳偉堯、林信志、魏如祿、楊育軒、徐文豊、李
      文邦、林巧玲及陳權照等十四人之同意，持上開偽造之「
      徐慧雯」、「邱文和」、「余佳芳」、「吳東憲」、「蔡
      欣元」、「翁正傑」、「陳偉堯」、「林信志」、「魏如
      祿」、「楊育軒」、「徐文豊」、「李文邦」、「林巧玲
      」及「陳權照」之印章接續蓋用在如附表三所示之凱中公
      司薪資表上，以偽造如附表一所示徐慧雯、邱文和、余佳
      芳、吳東憲、蔡欣元、翁正傑、陳偉堯、林信志、魏如祿
      、楊育軒、徐文豊、李文邦、林巧玲及陳權照等十四人分
      別向凱中公司領取該年度如附表一所示薪資證明之私文書
      ，進而接續將如附表一所示徐慧雯、邱文和、余佳芳、吳
      東憲、蔡欣元、翁正傑、陳偉堯、林信志、魏如祿、楊育
      軒、徐文豊、李文邦、林巧玲及陳權照等十四人於九十二
      年度向凱中公司分別領取如附表一所示薪資之不實事項記
      入帳冊，並接續虛偽登載在附隨業務上作成之文書即員工
      九十二年度扣繳憑單上，且依據上述不實之扣繳憑單所載
      金額據以製作凱中公司九十二年度營利事業所得稅結算申
      報書（損益及稅額計算表）、資產負債表，將上開金額列
      為凱中公司之薪資類別，並於九十二年一至五月報稅期間
      某日，持以向財政部臺北市國稅局申報營利事業所得稅而
      行使之，以此方法使納稅義務人凱中公司逃漏九十二年度
      營利事業所得稅六十九萬九千七百五十元，足生損害於稅
      捐稽徵機關對於稅賦核課稽徵之正確性及徐慧雯、邱文和
      、余佳芳、吳東憲、蔡欣元、翁正傑、陳偉堯、林信志、
      魏如祿、楊育軒、徐文豊、李文邦、林巧玲、陳權照。
（二）嗣因陳權照接獲國稅局通知認其短漏薪資所得後具狀檢舉
      ，甲○○為掩飾凱中公司逃漏前開稅捐之行為，竟與陳文
      祥另共同基於行使偽造私文書、行使業務上登載不實文書
      及製作不實會計憑證之犯意聯絡，於九十四年五月十六日
      前某日，在不詳地點，透過陳文祥取得丙○○之身分證件
      影本之資料後，旋即在不詳地點，未經丙○○之同意，利
      用真實姓名、年籍均不詳之成年刻印業者，偽刻「丙○○
      」之印章一個後，旋即在凱中公司位在臺北市大安區○○
      ○路○段一二六巷一號五樓之十七辦公室內，接續在其業
      務上所製作，性質上屬於會計憑證之九十二年一月份、二
      月份、三月份、四月份、五月份、六月份、七月份、八月
      份、九月份、十月份、十一月份及十二月份凱中公司薪資
      表上虛偽填載丙○○於九十二年期間共向凱中公司領取薪
      資十九萬三千元後，未經丙○○之同意，持上開偽造之「
      丙○○」之印章接續蓋用在如附表四所示承諾書及凱中公
      司薪資表上，表示丙○○確有向凱中公司受領如附表一所
      示陳權照之十九萬三千元薪資所得，並願改課為其個人所
      得，而偽造各該私文書，再於其業務上所製作之凱中公司
      聲明書上虛偽登載陳權照之薪資係由丙○○代領之不實事
      項，於九十四年五月十六日持向財政部臺北市國稅局申請
      更正丙○○九十二年度扣繳憑單而為行使，足生損害於稅
      捐稽徵機關對於稅賦核課稽徵之正確性及丙○○。
（三）復於九十五年間某日，因國稅平臺「營利事業虛報薪資查
      核系統」之異常薪資所得資料清單顯示如附表一所示所得
      人楊育軒、吳東憲、翁正傑、余佳芳、魏如祿、林信志及
      蔡欣元等七人於九十二年度薪資所得歸戶筆數分別達六家
      、十六筆、十六筆、十七筆、七筆、二十七家、十八家，
      顯有疑似人頭之情形，財政部臺北市國稅局要求凱中公司
      提示如附表一所示所得人楊育軒、吳東憲、翁正傑、余佳
      芳、魏如祿、林信志、蔡欣元等七人之支付證明，甲○○
      為掩飾凱中公司逃漏前開稅捐之行為，竟與陳文祥另共同
      基於行使偽造私文書、行使業務上登載不實文書及製作不
      實會計憑證之犯意聯絡，於九十五年一月十五日前某日，
      在不詳地點，透過陳文祥取得如附表二所示黃愷琦、陳金
      虎、徐明璋、莊永良等四人之身分證件影本等資料後，旋
      即在不詳地點，未經如附表二所示黃愷琦、陳金虎、徐明
      璋、莊永良等四人之同意，利用真實姓名、年籍均不詳之
      成年刻印業者，偽刻「黃愷琦」、「陳金虎」、「徐明璋
      」及「莊永良」等四人之印章各一個後，旋即在凱中公司
      位在臺北市大安區○○○路○段一二六巷一號五樓之十七
      辦公室內，接續在其業務上所製作，性質上屬於會計憑證
      之凱中公司九十二年薪資明細印領清冊上虛偽填載如附表
      一所示楊育軒、吳東憲、翁正傑、余佳芳、魏如祿、林信
      志、蔡欣元等七人於九十二年期間共向凱中公司領取如附
      表一所示薪資後，未經黃愷琦、陳金虎、徐明璋及莊永良
      之同意，持上開偽造之「黃愷琦」、「陳金虎」、「徐明
      璋」及「莊永良」之印章接續蓋用在如附表五所示承諾書
      及凱中公司九十二年薪資明細印領清冊上，表示如附表二
      所示黃愷琦、陳金虎、徐明璋及莊永良等四人確有分別向
      凱中公司受領如附表二所示楊育軒、吳東憲、翁正傑、余
      佳芳、魏如祿、林信志、蔡欣元等七人薪資所得，並均願
      改課為其等個人所得，而偽造各該私文書，再接續於其業
      務上所製作之凱中公司聲明書上虛偽登載如附表二所示楊
      育軒、吳東憲、翁正傑、余佳芳、魏如祿、林信志、蔡欣
      元等七人之薪資係由如附表二所示黃愷琦、陳金虎、徐明
      璋及莊永良等四人代領之不實事項，於九十五年一月十九
      日持向財政部臺北市國稅局申請更正而為行使，足生損害
      於稅捐稽徵機關對於稅賦核課稽徵之正確性及黃愷琦、陳
      金虎、徐明璋、莊永良。
（四）又黃愷琦之配偶簡俊明於九十五年四月十七日接獲財政部
      臺灣省中區國稅局檢送黃愷琦前開承諾書，乃於九十五年
      四月十九日具狀向財政部臺灣省中區國稅局申請更正綜合
      所得稅，並於同年月二十四日具狀檢舉前揭黃愷琦承諾書
      係偽造之私文書，經財政部臺北市國稅局通知甲○○到該
      局說明，甲○○為掩飾其前開行使偽造私文書等行為，竟
      基於行使偽造私文書、行使業務上登載不實文書及製作不
      實會計憑證之犯意，於九十五年五月二十二日前某日，向
      不知情之商澄吉取得商澄吉之印章一個後，旋即在凱中公
      司位在臺北市大安區○○○路○段一二六巷一號五樓之十
      七辦公室內，在其業務上所製作，性質上屬於會計憑證之
      凱中公司九十二年薪資明細印領清冊上虛偽填載黃愷琦於
      九十二年期間共向凱中公司領取二十九萬元薪資後，未經
      商澄吉之同意，接續持商澄吉之印章蓋用在如附表六所示
      承諾書及凱中公司九十二年薪資明細印領清冊上，表示商
      澄吉確有向凱中公司受領黃愷琦薪資所得，並願改課為其
      個人所得，而偽造各該私文書，再於其業務上所製作之凱
      中公司聲明書上虛偽登載黃愷琦之薪資係由商澄吉代領之
      不實事項，於九十五年五月二十四日持向財政部臺北市國
      稅局申請更正而為行使，足生損害於稅捐稽徵機關對於稅
      賦核課稽徵之正確性及商澄吉。
二、案經財政部臺灣市國稅局函送、丙○○訴由臺灣南投地方法
    院檢察署檢察官呈請臺灣高等法院檢察署檢察長令轉臺灣臺
    北地方法院檢察署檢察官偵查起訴。
    理  由
壹、證據能力部分：
  一、按被告以外之人於偵查中向檢察官所為之陳述，除顯有不
      可信之情況者外，得為證據，刑事訴訟法第一百五十九條
      之一第二項亦有明文。經查，被告甲○○於九十四年十一
      月七日偵查中以證人身分具結向檢察官所為之證述，查無
      任何顯不可信之情況，依刑事訴訟法第一百五十九條之一
      第二項規定，自得為證據。
  二、按除顯有不可信之情況外，從事業務之人於業務上或通常
      業務過程所須製作之紀錄文書、證明文書得為證據，刑事
      訴訟法第一百五十九條之四第二款定有明文。經查，臺中
      榮民總醫院病歷記錄及死亡證明書分別為從事業務之人於
      業務上所須製作之紀錄文書、證明文書，可信度甚高，復
      均查無顯有不可信之情況，依前開刑事訴訟法第一百五十
      九條之四第二款之規定，自均得為證據。
  三、按被告以外之人於審判外之言詞或書面陳述，除法律有規
      定者外，不得作為證據，刑事訴訟法第一百五十九條第一
      項定有明文。次按被告以外之人於審判外之陳述，雖不符
      前四條之規定，而經當事人於審判程序同意做為證據，法
      院審酌該言詞陳述或書面陳述作成時之情況，認為適當者
      ，亦得為證據。當事人、代理人或辯護人於法院調查證據
      時，知有刑事訴訟法第一百五十九條第一項不得為證據之
      情形，而未於言詞辯論終結前聲明異議者，視為有前項之
      同意，同法第一百五十九條之五規定甚明。查，本院認定
      犯罪事實所憑之證據，部分屬傳聞證據，惟檢察官、被告
      乙○○、甲○○及其選任辯護人均未於本院言詞辯論終結
      前聲明異議，本院審酌該等言詞或書面陳述作成之情況，
      並無非出於任意性或不正取供，或違法或不當情事，且客
      觀上亦無不可信之情況，堪認為適當，依刑事訴訟法第一
      百五十九條之五第二項規定，均得作為證據，先予敘明。
貳、有罪部分：
  一、上開犯罪事實，業據被告乙○○、甲○○於偵查及本院審
      理時坦承不諱，核與告訴人丙○○於本院九十六年十月二
      日審判期日中以證人身分到庭證述情節相符，復經證人陳
      香於檢察事務官詢問時供述屬實，並有告訴人國立政治
      大學學生證、國立政治大學學生學業成績總表、陳情書、
      財政部臺北市國稅局大安分局九十四年五月二十三日財北
      國稅大安綜所字第○九四○○一八○五二號函及其檢附財
      政部臺北市國稅局綜合所得稅各類所得資料更正前後對照
      表、財政部臺灣省中區國稅局埔里稽徵所九十四年八月二
      十四日中區國稅埔里二字第○九四○○一○八二一號書函
      及其檢附凱中公司薪資表、財政部臺灣省中區國稅局九十
      二年度綜合所得稅核定稅額繳款書、財政部臺灣省中區國
      稅局綜合所得稅核定通知書九十二年度申報核定、財政部
      臺北市國稅局九十四年九月二十九日財北國稅資字第○九
      四○○九八三一一號函及其檢附財政部臺北市國稅局九十
      二年度綜合所得稅ＢＡＮ給付清單、財政部臺北市國稅局
      大安分局九十五年五月十七日財北國稅大安營所字第○九
      五○○一五八九六號函及其檢附營利事業所得稅違章案件
      移送表製作及列印、財政部臺北市國稅局九十五年六月十
      三日財北國稅資字第○九五○二一○五九九號函及其檢附
      凱中公司九十二年度營利事業所得稅結算申報書（損益及
      稅額計算表）、資產負債表、財政部臺北市國稅局大安分
      局九十四年十月三十一日財北國稅大安綜所字第○九四○
      ○三五三八三號函及其檢附聲請書、公司基本資料查詢、
      有限公司變更登記表、承諾書、聲明書、凱中公司九十二
      年薪資明細印領清冊、死亡證明書、臺中榮民總醫院病歷
      記錄、財政部臺北市國稅局大安分局九十五年三月十六日
      財北國稅大安綜所字第○九五○○○八○一七號函及其檢
      附財政部臺北市國稅局綜合所得稅各類所得資料更正前後
      對照表、財政部臺北市國稅局大安分局九十五年九月二十
      一日財北國稅大安綜所字第○九五○○二八八一九號函及
      其檢附聲明書、承諾書、凱中公司九十二年薪資明細印領
      清冊及本院公務電話紀錄等件在卷可佐，足認被告等任意
      性自白核與事實相符，應堪採信。綜上所述，本件事證明
      確，被告等犯行均堪以認定，應均依法論科。
  二、新舊法比較：
  （一）查被告行為後，商業會計法已於九十五年五月二十四日
        經總統修正公布，並於同年月二十六日生效；其中該法
        第七十一條第一款之罪及同條第五款之罪之法定刑均由
        「五年以下有期徒刑、拘役或科或併科新臺幣十五萬元
        以下罰金。」修正為「五年以下有期徒刑、拘役或科或
        併科新臺幣六十萬元以下罰金。」，新舊法比較之結果
        ，以修正前之規定對被告甲○○較有利，自應依刑法第
        二條第一項前段規定，適用行為時之法律即修正前商業
        會計法第七十一條第一款、第五款規定論處。
  （二）又刑法部分條文亦已於九十四年二月二日經總統公布修
        正，並自九十五年七月一日起施行；又刑法施行法增訂
        第一條之一，亦於九十五年六月十四日經總統公布，並
        自同年七月一日起施行。按行為後法律有變更者，適用
        行為時之法律，但行為後之法律有利於行為人者，適用
        最有利於行為人之法律，現行刑法第二條第一項定有明
        文。此條規定係規範行為後法律變更所生新舊法律比較
        適用之準據法，是刑法第二條本身雖經修正，但刑法第
        二條既屬適用法律之準據法，本身尚無比較新舊法之問
        題，於新法施行後，應一律適用裁判時之現行刑法第二
        條之規定，為「從舊從輕」之比較，合先敘明。次按本
        次刑法修正之比較新舊法，應就罪刑有關之共犯、未遂
        犯、想像競合犯、牽連犯、連續犯、結合犯，以及累犯
        加重、自首減輕暨其他法定加減原因（如身分加減）與
        加減例等一切情形，綜其全部罪刑之結果而為比較，最
        高法院九十五年五月二十三日九十五年度第八次刑庭會
        議著有決議可資參照。經查：
      １、刑法第二百十六條、第二百十五條之行使業務登載不
          實文書罪之法定刑為三年以下有期徒刑、拘役或銀元
          五百元以下罰金，而依增訂之刑法施行法第一條之一
          規定：「中華民國九十四年一月七日刑法修正施行後
          ，刑法分則編所定罰金之貨幣單位為新臺幣。九十四
          年一月七日刑法修正時，刑法分則編未修正之條文定
          有罰金者，自九十四年一月七日刑法修正施行後，就
          其所定數額提高為三十倍。但七十二年六月二十六日
          至九十四年一月七日新增或修正之條文，就其所定數
          額提高為三倍。」，比較增訂之刑法施行法第一條之
          一第二項與被告行為時之刑罰法律即罰金罰鍰提高標
          準條例第一條之規定，因罰金最高額度相同，並無輕
          重之分，故非刑罰法令之變更，無刑法第二條第一項
          比較新舊法之適用，應逕適用裁判時之刑法施行法第
          一條之一（最高法院九十五年度第二十一次刑事庭會
          議決議參照）。另刑法第三十三條第五款修正為：「
          主刑之種類如下：五、罰金：新臺幣一千元以上，以
          百元計算之」；與修正前刑法第三十三條第五款規定
          之罰金最低額銀元一元相比較，新法將刑法第二百十
          六條、第二百十五條之罪、修正前商業會計法第七十
          一條第一款之罪、修正前商業會計法第七十一條第五
          款之罪稅捐稽徵法第四十三條第一項之罪及稅捐稽徵
          法第四十七條、第四十一條之罪所得科處之罰金最低
          額均由銀元一元提高為新臺幣一千元，因此，比較上
          述修正前、後之刑罰法律，本案自應適用被告等行為
          時之刑法第三十三條第五款規定論處被告等罪責，對
          被告等較為有利。
      ２、刑法第五十五條關於牽連犯之規定業經刪除，則被告
          甲○○所犯各罪，應予分論併罰。新舊法比較之結果
          ，適用被告甲○○行為時之法律即修正前刑法第五十
          五條牽連犯之規定，較有利於被告甲○○。
      ３、刑法第五十一條第五款原規定：「五、宣告多數有期
          徒刑者，於各刑中之最長期以上，各刑合併之刑期以
          下，定其刑期。但不得逾二十年。」修正為：「五、
          宣告多數有期徒刑者，於各刑中之最長期以上，各刑
          合併之刑期以下，定其刑期。但不得逾三十年」，比
          較新、舊法結果，修正後刑法並未較有利於被告陳彩
          蓮。
      ４、綜上法律修正前、後之比較，揆諸前揭說明及刑法第
          二條第一項規定，本案以適用被告等行為時之相關刑
          罰法律論處被告罪責，對被告等較為有利。
  （三）至於刑法第二十八條原規定：「二人以上共同實施犯罪
        之行為者，皆為正犯」，修正為：「二人以上共同實行
        犯罪之行為者，皆為正犯」，本條之修正理由係為釐清
        陰謀共同正犯、預備共同正犯、共謀共同正犯是否合乎
        本條規定之正犯要件；而刑法第三十一條第一項原規定
        ：「因身分或其他特定關係成立之罪，其共同實施或教
        唆幫助者，雖無特定關係，仍以共犯論」，修正為：「
        因身分或其他特定關係成立之罪，其共同實行、教唆或
        幫助者，雖無特定關係，仍以正犯或共犯論。但得減輕
        其刑」，則係因本條係規範正犯與共犯之身分或特定關
        係，故配合刑法第二十八條至第三十條之修正，將文字
        修正為實行；又刑法第五十五條關於牽連犯之規定業經
        刪除，而關於想像競合犯之規定，新法增列但書「不得
        科以較輕罪名所定最輕本刑以下之刑」，係科刑之限制
        ，是上開條文之修正均屬法理之明文化，非屬法律之變
        更，對被告而言無有利、不利之情形，故均非刑罰法令
        之變更，均無刑法第二條第一項比較新舊法之適用，自
        均應逕適用裁判時之刑法第二十八條、第三十一條之規
        定（最高法院九十五年度第二十一次刑事庭會議決議參
        照），附此敘明。
  三、按商業會計法之商業會計憑證，分為原始憑證及記帳憑證
      ，所謂原始憑證，係指證明事項之經過，而為造具記帳憑
      證所根據之憑證，而記帳憑證則係指證明處理會計事項人
      員之責任而為記帳所根據之憑證而言，此觀諸商業會計法
      第十五條之規定自明；復按薪資支出之原始憑證，為收據
      或簽收之名冊，營利事業所得稅查核準則第七十一條第十
      一款亦有規定。觀諸本件卷附凱中公司薪資表及凱中公司
      九十二年薪資明細印領清冊，其上除記載薪資內容外，復
      經領款人蓋章簽收，係屬薪資印領清冊性質，是應認前揭
      凱中公司薪資表及凱中公司均九十二年薪資明細印領清冊
      係商業會計法所規定之商業會計憑證。次按薪資表經領薪
      人蓋用印章後，即表示蓋章之人已領受該筆薪資，具領據
      之性質，屬私文書，最高法院七十四年臺上字第九○七號
      、八十二年度臺非字第一五四號判決可資憑參。又按營利
      事業填報扣繳憑單，乃附隨其業務而製作，為業務上所掌
      文書，此種扣繳憑單內容如有不實，而足生損害於稅捐稽
      徵之正確性及他人，即係犯業務上登載不實文書之罪名，
      最高法院七十年度第九次刑事庭會議決議參考。另按商業
      會計法第七十一條第一款之處罰規定，與刑法第二百十五
      條所規範之犯罪態樣相同，即係後者之特別法，依特別法
      優於普通法，自應優先適用商業會計法第七十一條第一款
      之填製不實會計憑證罪處斷，而無適用刑法第二百十五條
      之餘地；又商業會計法第七十一條第一款之填製不實之會
      計憑證罪，原即含有業務上登載不實之本質，被告持該不
      實憑證申報稅捐，即不應再論以刑法第二百十六條、第二
      百十五條之行使業務上登載不實文書罪，最高法院七十九
      年度臺上字第四九六四號、八十七年度臺上字第一一號判
      決可資參照。再按稅捐稽徵法第四十三條係對於逃漏稅捐
      之教唆或幫助行為特設之專條，為獨立之處罰規定，此所
      謂幫助，乃犯罪之特別構成要件，有別於刑法上之幫助犯
      ，並非逃漏稅捐者之從犯，倘非納稅義務人，縱有參與逃
      漏稅捐之行為，應適用特別規定，成立同法第四十三條第
      一項之幫助逃漏稅捐罪，不能論以同法第四十一條逃漏稅
      捐罪之共同正犯。被告乙○○為凱中公司登記負責人，而
      被告甲○○為凱中公司實際負責人，為商業會計法所規定
      之商業負責人，亦為從事業務之人，明知如附表一所示徐
      慧雯、邱文和、余佳芳、吳東憲、蔡欣元、翁正傑、陳偉
      堯、林信志、魏如祿、楊育軒、徐文豊、李文邦、林巧玲
      、陳權照等十四人、丙○○及如附表二所示黃愷琦、陳金
      虎、徐明璋、莊永良等四人於九十二年間均未在凱中公司
      工作，卻在其業務上所製作，性質上屬於會計憑證之九十
      二年一月份、二月份、三月份、四月份、五月份、六月份
      、七月份、八月份、九月份、十月份、十一月份及十二月
      份凱中公司薪資表、凱中公司九十二年薪資明細印領清冊
      上虛列徐慧雯、邱文和、余佳芳、吳東憲、蔡欣元、翁正
      傑、陳偉堯、林信志、魏如祿、楊育軒、徐文豊、李文邦
      、林巧玲、陳權照、丙○○、黃愷琦、陳金虎、徐明璋、
      莊永良及商澄吉於九十二年間向凱中公司領取薪資之不實
      登載，並就如附表一所示徐慧雯、邱文和、余佳芳、吳東
      憲、蔡欣元、翁正傑、陳偉堯、林信志、魏如祿、楊育軒
      、徐文豊、李文邦、林巧玲、陳權照等十四人分別據以製
      作不實扣繳憑單而持以報稅，使納稅義務人凱中公司逃漏
      營利事業所得稅六十九萬九千七百五十元，且在其業務上
      製作之聲明書不實登載丙○○、黃愷琦、陳金虎、徐明璋
      、莊永良及商澄吉代他人於九十二年間向凱中公司領取薪
      資，暨偽造丙○○、黃愷琦、陳金虎、徐明璋、莊永良及
      商澄吉之承諾書而向稅捐稽徵機關行使，足生損害於稅捐
      稽徵機關對於稅賦核課稽徵之正確性及徐慧雯、邱文和、
      余佳芳、吳東憲、蔡欣元、翁正傑、陳偉堯、林信志、魏
      如祿、楊育軒、徐文豊、李文邦、林巧玲、陳權照、丙○
      ○、黃愷琦、陳金虎、徐明璋、莊永良及商澄吉。被告乙
      ○○雖未參與前開犯罪事實欄所列（一）、（二）、（三
      ）、（四）之犯罪，惟本件之納稅義務人為公司，並非被
      告乙○○個人，且稅捐稽徵法第四十七條、第四十一條公
      司負責人為公司逃漏稅捐罪乃屬因公司犯逃漏稅捐罪而轉
      嫁予負責人者，本件凱中公司因實際負責人甲○○前開不
      法犯行逃漏營業稅六十九萬九千七百五十元，基於轉嫁之
      法理，由登記負責人乙○○承擔，故被告乙○○應論以稅
      捐稽徵法第四十七條第一款、第四十一條第之公司負責人
      為納稅義務人以不正當方法逃漏稅捐罪；公訴人以被告乙
      ○○所為係犯稅捐稽徵法第四十一條之納稅義務人逃漏稅
      捐罪，容或有所誤會，起訴之法條應予變更，被告甲○○
      就犯罪事實（一）所為，係犯修正前商業會計法第七十一
      條第一款之商業負責人以明知為不實之事項，而填製會計
      憑證罪、修正前商業會計法第七十一條第一款之商業負責
      人以明知為不實之事項，而記入帳冊罪、修正前商業會計
      法第七十一條第五款之商業負責人利用不正當方法，致使
      財務報表發生不實之結果罪、稅捐稽徵法第四十三條第一
      項之幫助納稅義務人以不正當方法逃漏稅捐罪、刑法第二
      百十六條、第二百十條之行使偽造私文書罪、同法第二百
      十六條、第二百十五條之行使業務登載不實文書罪（即行
      使扣繳憑單部分）；被告甲○○就犯罪事實（二）所為，
      係犯修正前商業會計法第七十一條第一款之商業負責人以
      明知為不實之事項，而填製會計憑證罪、刑法第二百十六
      條、第二百十條之行使偽造私文書罪、同法第二百十六條
      、第二百十五條之行使業務登載不實文書罪（即行使扣繳
      憑單、聲明書部分）；被告甲○○就犯罪事實（三）所為
      ，係犯修正前商業會計法第七十一條第一款之商業負責人
      以明知為不實之事項，而填製會計憑證罪、刑法第二百十
      六條、第二百十條之行使偽造私文書罪、同法第二百十六
      條、第二百十五條之行使業務登載不實文書罪（即行使聲
      明書部分）；被告甲○○就犯罪事實（四）所為，係犯修
      正前商業會計法第七十一條第一款之商業負責人以明知為
      不實之事項，而填製會計憑證罪、刑法第二百十六條、第
      二百十條之行使偽造私文書罪、同法第二百十六條、第二
      百十五條之行使業務登載不實文書罪（即行使聲明書部分
      ）。被告甲○○非凱中公司登記負責人，其持登載不實之
      凱中公司九十二年度營利事業所得稅結算申報書（損益及
      稅額計算表）、資產負債表、扣繳憑單，向財政部臺北市
      國稅局申報凱中公司九十二年度營利事業所得稅，就逃漏
      凱中公司稅捐而言，並非納稅義務人，縱有參與逃漏稅捐
      之行為，應適用特別規定，成立同法第四十三條第一項之
      幫助逃漏稅捐罪，不能論以同法第四十一條逃漏稅捐罪之
      共同正犯，因之公訴人以被告甲○○應成立稅捐稽徵法第
      四十一條之納稅義務人以不正當方法逃漏稅捐罪云云，尚
      有未洽，惟本院仍得於基本社會事實相同之範疇內變更起
      訴法條，予以審理。被告甲○○與陳文祥就犯罪事實（一
      ）、（二）、（三）之犯行，均有犯意聯絡及行為之分擔
      ，皆為共同正犯。陳文祥就違反商業會計法部分，雖非商
      業負責人，惟依刑法第三十一條第一項之規定，其與具有
      身分之被告甲○○共同實施犯罪，仍以共犯論。被告甲○
      ○利用真實姓名、年籍均不詳之成年刻印業者偽刻印章，
      為間接正犯。被告甲○○偽造印章、印文及盜用印章之行
      為，均係其偽造私文書之部分行為，均不論罪。又被告甲
      ○○偽造私文書、業務上登載不實文書後復持以行使，其
      偽造私文書、業務上登載不實文書之低度行為均為行使之
      高度行為所吸收，均不另論罪。被告甲○○一偽造薪資印
      領清冊、薪資表之行為，同時觸犯偽造私文書罪及填製不
      實會計憑證罪、而一聲明行為兼行使業務登載不實文書（
      即行使聲明書部分）及偽造私文書，均為想像競合，應分
      別從一重之偽造私文書、行使偽造私文書罪處斷。被告甲
      ○○就犯罪事實（一）所犯商業負責人以明知為不實之事
      項，而記入帳冊罪、商業負責人利用不正當方法，致使財
      務報表發生不實之結果罪、幫助納稅義務人以不正當方法
      逃漏稅捐罪、行使偽造私文書罪、行使務登載不實文書罪
      （即行使扣繳憑單部分）五罪間；就犯罪事實（二）所犯
      行使偽造私文書罪、同法第二百十六條、第二百十五條之
      行使業務登載不實文書罪（即行使扣繳憑單部分）二罪間
      ，均具有方法結果之牽連關係，應均依修正前刑法第五十
      五條之規定，從一重之行使偽造私文書罪論處。按檢察官
      就犯罪事實一部起訴者，其效力及於全部，刑事訴訟法第
      二百六十七條定有明文。公訴意旨雖未敘及被告甲○○所
      犯之犯罪事實（一）之商業負責人以明知為不實之事項，
      而記入帳冊、商業負責人利用不正當方法，致使財務報表
      發生不實之結果、行使偽造私文書、行使業務登載不實文
      書之犯行、犯罪事實（二）之行使偽造私文書、行使業務
      登載不實文書之犯行、犯罪事實（三）之行使業務登載不
      實文書之犯行、犯罪事實（四）之商業負責人以明知為不
      實之事項，而填製會計憑證、行使業務登載不實文書之犯
      行，然此部分犯行與前開論罪科刑部分均有裁判上一罪之
      關係，應均為起訴效力所及之，本院自得併予審理。
  四、原審論處被告乙○○、甲○○罪刑本非無見，惟被告乙○
      ○僅有為納稅義務人逃漏稅捐罪，而無其他犯行，詳如後
      、所述，且(一)被告甲○○所犯之犯罪事實（一）之商業
      負責人以明知為不實之事項，而填製會計憑證、商業負責
      人以明知為不實之事項，而記入帳冊、商業負責人利用不
      正當方法，致使財務報表發生不實之結果、行使偽造私文
      書之犯行、犯罪事實（二）之商業負責人以明知為不實之
      事項，而填製會計憑證、行使偽造私文書之犯行與前開論
      罪科刑部分均有修正前牽連犯之裁判上一罪之關係，應均
      為起訴效力所及之原審未及併予審究，自有疏漏。(二)被告
      甲○○所犯之犯罪事實（一）、（二）、（三）及（四）
      之犯行，犯意各別，應予分論併罰，原審認犯罪事實（一
      ）、（二）為一行為，犯罪事實（三）、（四）係基於概
      括犯意為之，均有未洽。(三)被告乙○○、甲○○行為後，
      中華民國九十六年罪犯減刑條例業於九十六年七月四日公
      布，於同年月十六日施行。本件被告乙○○、甲○○犯罪
      時間在九十六年四月二十四日前，所犯合於中華民國九十
      六年罪犯減刑條例之減刑條件，應依法減其等宣告刑二分
      之一，原判決未及適用減刑，亦有未合。檢察官雖僅以原
      判決未依中華民國九十六年罪犯減刑條例減其宣告刑為由
      ，提起上訴，或有未盡，原判決併有上述誤會，自應由本
      院予以撤銷改判。爰審酌被告乙○○、甲○○前未曾有犯
      罪記錄，有臺灣高等法院被告前案記錄表二份在卷可考，
      素行尚可，渠等為逃漏凱中公司營利事業所得稅捐而為本
      案之犯罪動機、目的、手段、所生危害程度、涉案情節輕
      重，使凱中公司逃漏之營利事業所得稅額為六十九萬九千
      七百五十元，惟犯後均坦承犯行，態度良好，並已主動補
      繳上開逃漏稅額，與告訴人達成和解，有財政部臺北市國
      稅局大安分局九十六年三月二十二日財北國稅大安營所字
      第○九六○二○四○三○號函及和解書等件在卷可稽等一
      切情狀，分別量處如主文第二項、第三項所示之刑。按被
      告乙○○、甲○○行為後，關於易科罰金之折算標準，除
      刑法第四十一條有所修正外，罰金罰鍰提高標準條例亦於
      九十五年五月十七日經總統公布修正，刪除第二條有關易
      科罰金及易服勞役折算標準之規定，並自九十五年七月一
      日起施行。刑法第四十一條第一項前段關於易科罰金之規
      定，新法修正為「犯最重本刑為五年以下有期徒刑以下之
      刑之罪，而受六個月以下有期徒刑或拘役之宣告者，得以
      新臺幣一千元、二千元或三千元折算一日，易科罰金」，
      惟依被告乙○○、甲○○行為時之刑罰法律即修正前刑法
      第四十一條第一項前段：「犯最重本刑為五年以下有期徒
      刑以下之刑之罪，而受六個月以下有期徒刑或拘役之宣告
      ，因身體、教育、職業、家庭之關係或其他正當事由，執
      行顯有困難者，得以一元以上三元以下折算一日，易科罰
      金」及修正前罰金罰鍰提高標準條例第二條關於「依刑法
      第四十一條易科罰金者，均就其原定數額提高為一百倍折
      算一日；法律所定罰金數額未依本條例提高倍數，或其處
      罰法條無罰金刑之規定者，亦同」等規定，易科罰金之折
      算標準最高為銀元三百元，最低為銀元一百元，換算為新
      臺幣後，最高額為新臺幣九百元，最低額為新臺幣三百元
      。比較修正前、後關於易科罰金折算標準之刑罰法律，適
      用修正前之規定即修正前刑法第四十一條第一項前段及修
      正前罰金罰鍰提高標準條例第二條規定，對被告乙○○、
      甲○○較為有利，爰依刑法第二條第一項前段之規定，適
      用最有利於被告乙○○、甲○○之行為時法即修正前刑法
      第四十一條第一項前段、修正前罰金罰鍰提高標準條例第
      二條規定處罰，爰併諭知易科罰金之折算標準。查被告乙
      ○○、甲○○均係於九十六年四月二十四日前犯本件犯行
      ，所犯均合於中華民國九十六年罪犯減刑條例之減刑條件
      ，應各依該條例第二條第一項第三款、第九條之規定減其
      宣告刑二分之一，併諭知易科罰金折算之標準，被告甲○
      ○部分併依該條例第十條第一項之規定，定其應執行刑及
      諭知所定應執行刑易科罰金之折算標準。又偽造之「徐慧
      雯」、「邱文和」、「余佳芳」、「吳東憲」、「蔡欣元
      」、「翁正傑」、「陳偉堯」、「林信志」、「魏如祿」
      、「楊育軒」、「徐文豊」、「李文邦」、「林巧玲」、
      「陳權照」、「丙○○」、「黃愷琦」、「陳金虎」、「
      徐明璋」及「莊永良」印章各一個供被告甲○○犯罪所用
      之物，雖未扣案，但確實存在，且無證據證明已經滅失，
      及偽造如附表三、四及五所示之印文共二百六十九枚，應
      均依刑法第二百十九條之規定，不問屬於犯人與否，均宣
      告沒收之。末按修正後刑法施行後，緩刑之宣告，應適用
      新法第七十四條之規定（前開最高法院刑事庭會議決議參
      照）。查被告乙○○、甲○○前未曾因故意犯罪受有期徒
      刑以上刑之宣告，有臺灣高等法院被告前案紀錄表一份在
      卷可按，本院審酌被告乙○○、甲○○係因一時失慮而為
      本件犯行，經此次偵、審教訓，當知所警惕，信無再犯之
      虞，本院認所宣告之刑以暫不執行為適當，併就被告乙○
      ○諭知緩刑二年、被告甲○○諭知緩刑三年，以啟自新。
  五、公訴意旨略以：被告甲○○為掩飾虛報薪資費用一情，明
      知黃愷琦、陳金虎、徐明璋、莊永良等四人實際上並未在
      凱中公司任職及支領薪資，於九十五年五月前不詳日期，
      持其製作黃愷琦、陳金虎、徐明璋、莊永良等四人不實之
      承諾書、凱中公司名義不實之聲明書、薪資印領清冊等虛
      偽文書，向財政部臺北市國稅局申請將楊育軒等領款資料
      更改為由黃愷琦、陳金虎、徐明璋、莊永良等四人領取，
      使該管公務人員將此不實事項登載於其職務上所掌管之公
      文書，因認被告甲○○此部分涉有使公務員登載不實於公
      文書犯嫌云云。然按刑法第二百十四條使公務員登載不實
      罪，須一經他人之申報，公務員即有登載之義務，並依其
      所為不實之申報予以登載，始能成立。若其所為申報，公
      務員尚須為實質上審查，以判斷其真實與否，始得為一定
      之記載者，即無從成立該罪。查申報營利事業所得稅後，
      其稅額之多寡尚須經審核始能認定，稅捐稽徵機關承辦之
      公務員並非徒憑申報之資料即記載於稅捐稽徵資料上而核
      定其稅額，是不實之申報稅捐行為，除成立前開逃漏稅捐
      各罪外，尚難另行成立刑法第二百十四條使公務員登載不
      實罪，最高法院七十六年度臺上字第三五七○號著有判決
      意旨可資參照。經查，被告甲○○於九十五年一月十九日
      固持偽造如附表四所示文書及凱中公司聲明書，向財政部
      臺北市國稅局申請更正而為行使，已如前述，惟被告甲○
      ○此部分所為，尚難認有何使公務員登載不實於公文書犯
      行可言。此外，查無其他積極證據足認被告甲○○有此部
      分犯行，惟公訴人認此部分與被告甲○○上開論罪部分為
      一罪關係，爰不另為無罪之諭知。
、無罪部分：
  一、公訴意旨另以：被告乙○○明知徐慧雯、邱文和、余佳芳
      、吳東憲、蔡欣元、翁正傑、陳偉堯、林信志、魏如祿、
      楊育軒、徐文豊、李文邦、林巧玲及丙○○並未在凱中公
      司任職，竟與被告甲○○共同基於偽造申報報稅資料以逃
      漏稅捐之犯意聯絡，於九十三年五月前某日，先經由報紙
      分類廣告得知陳文祥可提供報稅之人頭資料，經由陳文祥
      取得前述徐慧雯、邱文和、余佳芳、吳東憲、蔡欣元、翁
      正傑、陳偉堯、林信志、魏如祿、楊育軒、徐文豊、李文
      邦、林巧玲及丙○○等十四人之身分證件影本等資料後，
      即在臺北市大安區○○○路○段一二六巷一號五樓之一七
      即凱中公司辦公室內，偽以徐慧雯、邱文和、余佳芳、吳
      東憲、蔡欣元、翁正傑、陳偉堯、林信志、魏如祿、楊育
      軒、徐文豊、李文邦、林巧玲及丙○○等十四人之名義，
      充為凱中公司之員工，並列報渠等於九十二年度分別領得
      該公司十九萬三千元至二十九萬元不等之薪資，合計虛偽
      列報二百七十九萬九千元之薪資費用，逃漏營利事業所得
      稅達六十九萬九千七百五十元，因認被告乙○○此部分涉
      有行使偽造私文書及使公務員登載不實罪嫌云云。
  二、按犯罪事實應依證據認定之，無證據不得認定其犯罪事實
      ，刑事訴訟法第一百五十四條第二項定有明文。次按刑事
      訴訟法上所謂認定犯罪事實之證據，係指足以認定被告確
      有犯罪行為之積極證據而言，該項證據自須適合於被告犯
      罪事實之認定，始得採為斷罪資料。如未能發現相當證據
      ，或證據不足以證明，自不能以推測或擬制之方法，以為
      裁判之基礎。又刑事訴訟上證明之資料，無論其為直接或
      間接證據，均須達於通常一般人均不致有所懷疑，而得確
      信其為真實之程度，始得據為有罪之認定，若其關於被告
      是否犯罪之證明未能達此程度，而有合理性懷疑之存在，
      致使無法形成有罪之確信，根據「罪證有疑，利於被告」
      之證據法則，即不得遽為不利被告之認定，最高法院二十
      九年上第三一○五號、四十年臺上字第八六號、七十六年
      臺上字第四九八六號分別著有判例意旨可資參照。
  三、訊之被告乙○○堅決否認有納稅義務人以不正當方法逃漏
      稅捐、行使偽造私文書及使公務員登載不實犯行，辯稱：
      伊因為身體不好，沒有參與公司管理，也完全不知道被告
      甲○○為前開犯行云云。公訴人認被告涉有行使偽造私文
      書及使公務員登載不實犯行罪嫌，無非係以告訴人之指訴
      、被告甲○○之供述、證人陳香之證述、告訴人國立政
      治大學學生證、國立政治大學學生學業成績總表、陳情書
      、財政部臺北市國稅局九十四年九月二十九日財北國稅資
      字第○九四○○九八三一一號函及其檢附財政部臺北市國
      稅局九十二年度綜合所得稅ＢＡＮ給付清單、財政部臺北
      市國稅局大安分局九十五年五月十七日財北國稅大安營所
      字第○九五○○一五八九六號函及其檢附營利事業所得稅
      違章案件移送表製作及列印、財政部臺北市國稅局九十五
      年六月十三日財北國稅資字第○九五○二一○五九九號函
      及其檢附凱中公司九十二年度營利事業所得稅結算申報書
      （損益及稅額計算表）、資產負債表、承諾書、聲明書、
      死亡證明書、臺中榮民總醫院病歷記錄、財政部臺北市國
      稅局大安分局九十五年九月二十一日財北國稅大安綜所字
      第○九五○○二八八一九號函及其檢附聲明書、承諾書、
      凱中公司九十二年薪資明細印領清冊等件為其論據。
  四、惟查：
  （一）被告甲○○為凱中公司實際負責人，並以每月一萬元之
        代價，委請被告乙○○擔任凱中公司登記負責人，被告
        甲○○與陳文祥共同為上開犯罪事實（一）、（二）之
        行為等情，已如前述。惟被告乙○○並非凱中公司實際
        負責人，其縱使擔任凱中公司登記負責人亦非對於公司
        所有事務均知悉，是被告乙○○對於被告甲○○與陳文
        祥共同為前揭犯罪事實（一）、（二）之行為是否知悉
        ，自有待其他證據相佐。
  （二）公訴人提出之前開證據固僅足以證明被告甲○○與陳文
        祥共同為上開犯罪事實（一）、（二）之行為等情，惟
        尚難憑此遽認被告乙○○亦有行使偽造私文書及使公務
        員登載不實犯行罪嫌。
  （三）又被告甲○○於本院九十六年十月二日審判期日中以證
        人身分結證稱：伊是凱中公司實際負責人，負責帳和業
        務等職務，被告乙○○會來公司看一下，接個電話，但
        自九十二年起，其身體不好後，幾乎都沒有再來公司了
        ，這件事情都是伊做的，被告乙○○完全不知情等語，
        是被告乙○○於本院審理時辯稱：伊因為身體不好，沒
        有參與公司管理，也完全不知道被告甲○○為前開犯行
        等語，尚非虛妄。況衡情實務上以些許報酬取得人頭負
        責人身分之情形，亦非罕見，被告乙○○既非前開犯罪
        事實（一）、（二）之行為人，且無積極證據，足資證
        明被告乙○○對於被告甲○○與陳文祥如何以明知為不
        實之事項，而填製會計憑證，並記入帳冊，且利用不正
        當方法，致使財務報表發生不實之結果，及行使偽造文
        書、業務登載不實文書行為，使凱中公司逃漏稅捐等事
        知悉，且其對此部分又查無行為分擔之情節，依上開說
        明，無從遽為有罪之推定。
  五、綜上所述，公訴人在本件所提出之上揭證據，皆無法證明
      被告乙○○確實有公訴意旨所指此部分之犯行，此外，復
      查無其他積極證據足認被告乙○○確實有行使偽造私文書
      及使公務員登載不實之犯行，揆諸首揭說明，應認被告乙
      ○○此部分之犯罪不能證明。原審疏未詳酌，遽為被告乙
      ○○有罪之判決，認事用法即有違誤。本件公訴人上訴意
      旨雖未指摘及此，惟原判決既有上開可議之處，自屬無可
      維持，應予撤銷改判，並由本院合議庭自為第一審判決諭
      知被告乙○○無罪，用期適法。
據上論斷，應依刑事訴訟法第四百五十五條之一第一項、第三項
、第三百六十九條第二項、第三百六十四條、第二百九十九條第
一項前段、第三百條、第三百零一條第一項，修正前商業會計法
第七十一條第一款、第五款、稅捐稽徵法第四十七條第一款、第
四十一條、第四十三條第一項，刑法第二條第一項前段、第十一
條前段、第二十八條、第三十一條第一項、第二百十六條、第二
百十條、第二百十五條、第五十五條、第七十四條第一項第一款
、第二百十九條、修正前刑法第五十五條、第四十一條第一項前
段、第五十一條第五款，刑法施行法第一條之一第一項、第二項
前段，修正前罰金罰鍰提高標準條例第二條，現行法規所定貨幣
單位折算新臺幣條例第二條，中華民國九十六年罪犯減刑條例第
二條第一項第三款、第七條、第九條、第十條第一項，判決如主
文。
本案經檢察官陳清茂到庭執行職務
中　　華　　民　　國　九十六　年　  十　　月　 三十 　日
                  臺灣臺北地方法院刑事第一庭
                      審判長法　官　陳興邦
                      　　  法　官　劉素如
                            法　官  雷淑雯
以上正本證明與原本無異。
如不服本判決，應於判決送達後十日內，向本院提出上訴狀（應
抄附繕本）。告訴人或被害人如對於本判決不服者，應具備理由
請求檢察官上訴，其上訴期間之計算係以檢察官收受判決正本之
日期為準。
　　　　　　　　　　　　　  書記官　胡詩唯
中　　華　　民　　國　九十六　年　  十　　月　 三十 　日
附錄本案論罪科刑法條全文：
稅捐稽徵法第四十一條
納稅義務人以詐術或其他不正當方法逃漏稅捐者，處五年以下有
期徒刑、拘役或科或併科新臺幣六萬元以下罰金。
稅捐稽徵法第四十七條
本法關於納稅義務人、扣繳義務人及代徵人應處徒刑之規定，於
下列之人適用之：
一、公司法規定之公司負責人。
二、民法或其他法律規定對外代表法人之董事或理事。
三、商業登記法規定之商業負責人。
四、其他非法人團體之代表人或管理人。
稅捐稽徵法第四十三條
教唆或幫助犯第四十一條或第四十二條之罪者，處三年以下有期
徒刑、拘役或科新臺幣六萬元以下罰金。
稅務人員、執行業務之律師、會計師或其他合法代理人犯前項之
罪者，加重其刑至二分之一。
稅務稽徵人員違反第三十三條規定者，除觸犯刑法者移送法辦外
，處一萬元以上五萬元以下罰鍰。
修正前商業會計法第七十一條
商業負責人、主辦及經辦會計人員或依法受託代他人處理會計事
務之人員有左列情事之一者，處五年以下有期徒刑、拘役或科或
併科新臺幣十五萬元以下罰金：
一、以明知為不實之事項，而填製會計憑證或記入帳冊者。
二、故意使應保存之會計憑證、帳簿報表滅失毀損者。
三、意圖不法之利益而偽造、變造會計憑證、帳簿報表內容或撕
    毀其頁數者。
四、意遺漏會計事項不為記錄，致使財務報表發生不實之結果者
    。
五、其他利用不正當方法，致使會計事項或財務報表發生不實之
    結果者。
刑法第二百十六條
行使第二百十條至第二百十五條之文書者，依偽造、變造文書或
登載不實事項或使登載不實事項之規定處斷。
刑法第二百十條
偽造、變造私文書，足以生損害於公眾或他人者，處五年以下有
期徒刑。
刑法第二百十五條
從事業務之人，明知為不實之事項，而登載於其業務上作成之文
書，足以生損害於公眾或他人者，處三年以下有期徒刑、拘役或
五百元以下罰金。
 附表一
┌───┬─────┬───────────┐
│編  號│所得人姓名│列報給付金額（新臺幣）│
├───┼─────┼───────────┤
│一    │徐慧雯    │十九萬三千元          │
├───┼─────┼───────────┤
│二    │邱文和    │十九萬三千元          │
├───┼─────┼───────────┤
│三    │余佳芳    │十九萬三千元          │
├───┼─────┼───────────┤
│四    │吳東憲    │十九萬三千元          │
├───┼─────┼───────────┤
│五    │蔡欣元    │十九萬三千元          │
├───┼─────┼───────────┤
│六    │翁正傑    │十九萬三千元          │
├───┼─────┼───────────┤
│七    │陳偉堯    │十九萬三千元          │
├───┼─────┼───────────┤
│八    │林信志    │十九萬三千元          │
├───┼─────┼───────────┤
│九    │魏如祿    │十九萬三千元          │
├───┼─────┼───────────┤
│十    │楊育軒    │二十九萬元            │
├───┼─────┼───────────┤
│十一  │徐文豊    │十九萬三千元          │
├───┼─────┼───────────┤
│十二  │李文邦    │十九萬三千元          │
├───┼─────┼───────────┤
│十三  │林巧玲    │十九萬三千元          │
├───┼─────┼───────────┤
│十四  │陳權照    │十九萬三千元          │
├───┴─────┼───────────┤
│合計              │二百七十九萬九千元    │
├─────────┼───────────┤
│逃漏稅額          │六十九萬九千七百五十元│
└─────────┴───────────┘
附表二
┌───┬──────┬─────────┬───────┐
│編號  │原申報領取人│領取金額（新臺幣）│更正改課領取人│
├───┼──────┼─────────┼───────┤
│一    │楊育軒      │二十九萬元        │黃愷琦        │
├───┼──────┼─────────┼───────┤
│二    │吳東憲      │十九萬三千元      │陳金虎        │
├───┼──────┼─────────┼───────┤
│三    │翁正傑      │十九萬三千元      │陳金虎        │
├───┼──────┼─────────┼───────┤
│四    │余佳芳      │十九萬三千元      │徐明璋        │
├───┼──────┼─────────┼───────┤
│五    │魏如祿      │十九萬三千元      │徐明璋        │
├───┼──────┼─────────┼───────┤
│六    │林信志      │十九萬三千元      │莊永良        │
├───┼──────┼─────────┼───────┤
│七    │蔡欣元      │十九萬三千元      │莊永良        │
└───┴──────┴─────────┴───────┘
附表三
 ┌──┬────────┬────┬──────────┐
 │編號│文  件  名  稱  │欄    位│偽造印文之內容、數量│
 ├──┼────────┼────┼──────────┤
 │一  │凱中公司薪資表（│簽章欄內│「徐慧雯」、「邱文和│
 │    │九十二年一月）  │        │」、「余佳芳」、「吳│
 │    │                │        │東憲」、「蔡欣元」、│
 │    │                │        │「翁正傑」、「陳偉堯│
 │    │                │        │」、「林信志」、「魏│
 │    │                │        │如祿」、「楊育軒」、│
 │    │                │        │「徐文豊」、「李文邦│
 │    │                │        │」、「林巧玲」及「陳│
 │    │                │        │權照」之印文各一枚  │
 ├──┼────────┼────┼──────────┤
 │二  │凱中公司薪資表（│簽章欄內│「徐慧雯」、「邱文和│
 │    │九十二年二月）  │        │」、「余佳芳」、「吳│
 │    │                │        │東憲」、「蔡欣元」、│
 │    │                │        │「翁正傑」、「陳偉堯│
 │    │                │        │」、「林信志」、「魏│
 │    │                │        │如祿」、「楊育軒」、│
 │    │                │        │「徐文豊」、「李文邦│
 │    │                │        │」、「林巧玲」及「陳│
 │    │                │        │權照」之印文各一枚  │
 ├──┼────────┼────┼──────────┤
 │三  │凱中公司薪資表（│簽章欄內│「徐慧雯」、「邱文和│
 │    │九十二年三月）  │        │」、「余佳芳」、「吳│
 │    │                │        │東憲」、「蔡欣元」、│
 │    │                │        │「翁正傑」、「陳偉堯│
 │    │                │        │」、「林信志」、「魏│
 │    │                │        │如祿」、「楊育軒」、│
 │    │                │        │「徐文豊」、「李文邦│
 │    │                │        │」、「林巧玲」及「陳│
 │    │                │        │權照」之印文各一枚  │
 ├──┼────────┼────┼──────────┤
 │四  │凱中公司薪資表（│簽章欄內│「徐慧雯」、「邱文和│
 │    │九十二年四月）  │        │」、「余佳芳」、「吳│
 │    │                │        │東憲」、「蔡欣元」、│
 │    │                │        │「翁正傑」、「陳偉堯│
 │    │                │        │」、「林信志」、「魏│
 │    │                │        │如祿」、「楊育軒」、│
 │    │                │        │「徐文豊」、「李文邦│
 │    │                │        │」、「林巧玲」及「陳│
 │    │                │        │權照」之印文各一枚  │
 ├──┼────────┼────┼──────────┤
 │五  │凱中公司薪資表（│簽章欄內│「徐慧雯」、「邱文和│
 │    │九十二年五月）  │        │」、「余佳芳」、「吳│
 │    │                │        │東憲」、「蔡欣元」、│
 │    │                │        │「翁正傑」、「陳偉堯│
 │    │                │        │」、「林信志」、「魏│
 │    │                │        │如祿」、「楊育軒」、│
 │    │                │        │「徐文豊」、「李文邦│
 │    │                │        │」、「林巧玲」及「陳│
 │    │                │        │權照」之印文各一枚  │
 ├──┼────────┼────┼──────────┤
 │六  │凱中公司薪資表（│簽章欄內│「徐慧雯」、「邱文和│
 │    │九十二年六月）  │        │」、「余佳芳」、「吳│
 │    │                │        │東憲」、「蔡欣元」、│
 │    │                │        │「翁正傑」、「陳偉堯│
 │    │                │        │」、「林信志」、「魏│
 │    │                │        │如祿」、「楊育軒」、│
 │    │                │        │「徐文豊」、「李文邦│
 │    │                │        │」、「林巧玲」及「陳│
 │    │                │        │權照」之印文各一枚  │
 ├──┼────────┼────┼──────────┤
 │七  │凱中公司薪資表（│簽章欄內│「徐慧雯」、「邱文和│
 │    │九十二年七月）  │        │」、「余佳芳」、「吳│
 │    │                │        │東憲」、「蔡欣元」、│
 │    │                │        │「翁正傑」、「陳偉堯│
 │    │                │        │」、「林信志」、「魏│
 │    │                │        │如祿」、「楊育軒」、│
 │    │                │        │「徐文豊」、「李文邦│
 │    │                │        │」、「林巧玲」及「陳│
 │    │                │        │權照」之印文各一枚  │
 ├──┼────────┼────┼──────────┤
 │八  │凱中公司薪資表（│簽章欄內│「徐慧雯」、「邱文和│
 │    │九十二年八月）  │        │」、「余佳芳」、「吳│
 │    │                │        │東憲」、「蔡欣元」、│
 │    │                │        │「翁正傑」、「陳偉堯│
 │    │                │        │」、「林信志」、「魏│
 │    │                │        │如祿」、「楊育軒」、│
 │    │                │        │「徐文豊」、「李文邦│
 │    │                │        │」、「林巧玲」及「陳│
 │    │                │        │權照」之印文各一枚  │
 ├──┼────────┼────┼──────────┤
 │九  │凱中公司薪資表（│簽章欄內│「徐慧雯」、「邱文和│
 │    │九十二年九月）  │        │」、「余佳芳」、「吳│
 │    │                │        │東憲」、「蔡欣元」、│
 │    │                │        │「翁正傑」、「陳偉堯│
 │    │                │        │」、「林信志」、「魏│
 │    │                │        │如祿」、「楊育軒」、│
 │    │                │        │「徐文豊」、「李文邦│
 │    │                │        │」、「林巧玲」及「陳│
 │    │                │        │權照」之印文各一枚  │
 ├──┼────────┼────┼──────────┤
 │十  │凱中公司薪資表（│簽章欄內│「徐慧雯」、「邱文和│
 │    │九十二年十月）  │        │」、「余佳芳」、「吳│
 │    │                │        │東憲」、「蔡欣元」、│
 │    │                │        │「翁正傑」、「陳偉堯│
 │    │                │        │」、「林信志」、「魏│
 │    │                │        │如祿」、「楊育軒」、│
 │    │                │        │「徐文豊」、「李文邦│
 │    │                │        │」、「林巧玲」及「陳│
 │    │                │        │權照」之印文各一枚  │
 ├──┼────────┼────┼──────────┤
 │十一│凱中公司薪資表（│簽章欄內│「徐慧雯」、「邱文和│
 │    │九十二年十一月）│        │」、「余佳芳」、「吳│
 │    │                │        │東憲」、「蔡欣元」、│
 │    │                │        │「翁正傑」、「陳偉堯│
 │    │                │        │」、「林信志」、「魏│
 │    │                │        │如祿」、「楊育軒」、│
 │    │                │        │「徐文豊」、「李文邦│
 │    │                │        │」、「林巧玲」及「陳│
 │    │                │        │權照」之印文各一枚  │
 ├──┼────────┼────┼──────────┤
 │十二│凱中公司薪資表（│簽章欄內│「徐慧雯」、「邱文和│
 │    │九十二年十二月）│        │」、「余佳芳」、「吳│
 │    │                │        │東憲」、「蔡欣元」、│
 │    │                │        │「翁正傑」、「陳偉堯│
 │    │                │        │」、「林信志」、「魏│
 │    │                │        │如祿」、「楊育軒」、│
 │    │                │        │「徐文豊」、「李文邦│
 │    │                │        │」、「林巧玲」及「陳│
 │    │                │        │權照」之印文各一枚  │
 └──┴────────┴────┴──────────┘
附表四
 ┌──┬────────┬────┬──────────┐
 │編號│文  件  名  稱  │欄    位│偽造印文之內容、數量│
 ├──┼────────┼────┼──────────┤
 │一  │凱中公司薪資表（│簽章欄內│「丙○○」之印文一枚│
 │    │九十二年一月）  │        │                    │
 ├──┼────────┼────┼──────────┤
 │二  │凱中公司薪資表（│簽章欄內│「丙○○」之印文一枚│
 │    │九十二年二月）  │        │                    │
 ├──┼────────┼────┼──────────┤
 │三  │凱中公司薪資表（│簽章欄內│「丙○○」之印文一枚│
 │    │九十二年三月）  │        │                    │
 ├──┼────────┼────┼──────────┤
 │四  │凱中公司薪資表（│簽章欄內│「丙○○」之印文一枚│
 │    │九十二年四月）  │        │                    │
 ├──┼────────┼────┼──────────┤
 │五  │凱中公司薪資表（│簽章欄內│「丙○○」之印文一枚│
 │    │九十二年五月）  │        │                    │
 ├──┼────────┼────┼──────────┤
 │六  │凱中公司薪資表（│簽章欄內│「丙○○」之印文一枚│
 │    │九十二年六月）  │        │                    │
 ├──┼────────┼────┼──────────┤
 │七  │凱中公司薪資表（│簽章欄內│「丙○○」之印文一枚│
 │    │九十二年七月）  │        │                    │
 ├──┼────────┼────┼──────────┤
 │八  │凱中公司薪資表（│簽章欄內│「丙○○」之印文一枚│
 │    │九十二年八月）  │        │                    │
 ├──┼────────┼────┼──────────┤
 │九  │凱中公司薪資表（│簽章欄內│「丙○○」之印文一枚│
 │    │九十二年九月）  │        │                    │
 ├──┼────────┼────┼──────────┤
 │十  │凱中公司薪資表（│簽章欄內│「丙○○」之印文一枚│
 │    │九十二年十月）  │        │                    │
 ├──┼────────┼────┼──────────┤
 │十一│凱中公司薪資表（│簽章欄內│「丙○○」之印文一枚│
 │    │九十二年十一月）│        │                    │
 ├──┼────────┼────┼──────────┤
 │十二│凱中公司薪資表（│簽章欄內│「丙○○」之印文一枚│
 │    │九十二年十二月）│        │                    │
 ├──┼────────┼────┼──────────┤
 │十三│承諾書          │承諾人姓│「丙○○」之印文一枚│
 │    │                │名欄    │                    │
 └──┴────────┴────┴──────────┘
附表五
 ┌──┬────────┬────┬──────────┐
 │編號│文  件  名  稱  │欄    位│偽造印文之內容、數量│
 ├──┼────────┼────┼──────────┤
 │一  │凱中公司九十二年│蓋章欄內│「黃愷琦」之印文十二│
 │    │薪資明細印領清冊│        │枚                  │
 │    ├────────┼────┼──────────┤
 │    │承諾書          │承諾人姓│「黃愷琦」之印文一枚│
 │    │                │名欄    │                    │
 ├──┼────────┼────┼──────────┤
 │二  │凱中公司九十二年│蓋章欄內│「陳金虎」之印文二十│
 │    │薪資明細印領清冊│        │四枚                │
 │    ├────────┼────┼──────────┤
 │    │承諾書          │承諾人姓│「陳金虎」之印文一枚│
 │    │                │名欄    │                    │
 ├──┼────────┼────┼──────────┤
 │三  │凱中公司九十二年│蓋章欄內│「徐明璋」之印文二十│
 │    │薪資明細印領清冊│        │四枚                │
 │    ├────────┼────┼──────────┤
 │    │承諾書          │承諾人姓│「徐明璋」之印文一枚│
 │    │                │名欄    │                    │
 ├──┼────────┼────┼──────────┤
 │四  │凱中公司九十二年│蓋章欄內│「莊永良」之印文二十│
 │    │薪資明細印領清冊│        │四枚                │
 │    ├────────┼────┼──────────┤
 │    │承諾書          │承諾人姓│「莊永良」之印文一枚│
 │    │                │名欄    │                    │
 └──┴────────┴────┴──────────┘
